臺灣桃園地方法院民事裁定　　　　　　　　96年度破字第53號
聲　請　人　乙○○
上列聲請人聲請宣告破產事件，本院裁定如下：
    主  文
聲請駁回。
聲請程序費用由聲請人負擔。
    理  由
一、聲請意旨略以：(一)聲請人前因於民國94年間經友人慫恿參加
    每會新台幣（下同）2 萬元之民間互助會，於95年間遭無預
    警倒會而負債累累，為支付每月開銷，經濟狀況陷入困頓，
    遂陸續向多家銀行申辦信用卡、現金卡或信用貸款週轉，終
    致不堪負荷，陷入以債養債之窘境，總計積欠附表所示華南
    商業銀行股份有限公司等12家銀行共計1,674,024 元。雖未
    參與消費金融無擔保債務協商機制，但與各債權銀行個別協
    商後，每月須繳金額仍遠超過聲請人可負擔範圍。(二)聲請人
    係47年12月10日出生，為國中畢業，無特別專長，目前於營
    造場擔任臨時工，工作年資為1 年2 個月，每月僅有25,000
    元之不固定收入，就聲請人之年紀、學經歷等情形觀之，至
    勞動基準法所定強制退休年齡60歲止，尚得工作11年，聲請
    人雖有工作能力，惟在學歷及專長有限之條件下，收入增加
    之希望渺茫，則依聲請人每月薪資所得25,000元計算，扣除
    每月生活費約8,000 元、房租6,000 元及保險費6,500 元之
    支出，僅餘4,500 元，縱以較低週年利率百分之15計算，聲
    請人所負債務每月利息亦高達20,925元，足見縱窮聲請人一
    生清償上開債務仍屬不可能。(三)聲請人雖無財產，但其友人
    因見其為上述高額債務所苦而贈與其35萬元，使其有可供組
    成破產財團之財產，爰依破產法第1 條及第57條規定，聲請
    宣告破產，以謀債權人公平受償及其經濟生活之更生云云，
    並提出財產及收入狀況說明書、債權人清冊及桃園縣政府稅
    捐稽徵處大溪分處製作之聲請人全國財產稅總歸戶財產查詢
    清單等各1 份為證。
二、按破產，對債務人不能清償債務者，宣告之；破產宣告時屬
    於破產人之一切財產，及將來行使之財產請求權，與破產宣
    告後，破產終結前，破產人所取得之財產，為破產財團；財
    團費用及財團債務，應先於破產債權，隨時由破產財團清償
    之；破產宣告後，如破產財團之財產不敷清償財團費用及財
    團債務時，法院因破產管理人之聲請，應以裁定宣告破產終
    止；破產法第57條、第82條第1 項、第97條、第148 條分別
    定有明文。又按所謂財團費用，包括：(一)因破產財團之管理
    、變價及分配所生之費用。(二)因破產債權人共同利益所需審
    判上之費用。(三)破產管理人之報酬。(四)破產人及其家屬之必
    要生活費及喪葬費。而所謂財團債務，則包括：(一)破產管理
    人關於破產財團所為行為而生之債務。(二)破產管理人為破產
    財團請求履行雙務契約所生之債務，或因破產宣告後應履行
    雙務契約而生之債務。(三)為破產財團無因管理所生之債務。
    (四)因破產財團不當得利所生之債務。同法第95條、第96條亦
    定有明文。是破產程序乃於債務人不能清償其債務時，為使
    多數債權人獲得平等滿足，兼顧債務人之利益，就債務人之
    總財產，由法院參與之一般強制執行程序；法院就破產之聲
    請，應依職權為必要之調查，倘債務人確係毫無財產，則破
    產財團不能構成，或債務人之財產不敷清償破產財團費用及
    財團債務，無從依破產程序清理其債務時，並無宣告破產之
    實益，得裁定駁回聲請（司法院25年院字第1505號解釋、最
    高法院86年度台抗字第479 號裁定意旨參照）；同理，如構
    成破產財團之債務人財產，明顯不足清償破產財團費用及財
    團債務時，依破產法第148 條規定，法院於宣告破產後，隨
    即須同時宣告破產程序終止，此無異徒增破產程序並浪費相
    關費用，並無益於債務人及其債權人，參照上開解釋及裁判
    意旨，於認為債務人有此情形時，自應認其聲請宣告破產為
    無實益，應依破產法第63條規定，以裁定駁回其破產宣告之
    聲請。
三、經查：
  (一)聲請人主張其積欠如附表所示華南商業銀行股份有限公司等
    12家銀行信用卡、現金卡或信用貸款等債務合計1,674,024
    元，有其提出之債權人清冊在卷可參。經核閱聲請人所提財
    產及收入狀況說明書、全國財產稅總歸戶財產查詢清單等資
    料所載，聲請人名下並無財產，且其雖係受僱於營造商然僅
    係擔任臨時工，然若營業商無承接工作當月，聲請人即無任
    何收入，且自96年7 月迄提起本件聲請時，已有3 個月無收
    入，顯無確定之收入可資構成破產財團。此外，經本院依職
    權調查聲請人之財產所得狀況，聲請人名下確無財產，有稅
    務電子閘門財產所得調件明細表 (下稱所得明細表)附 卷可
    稽，聲請人雖稱其友人願贈與伊35萬元，作為破產財團，然
    並未舉證以實其說，是聲請人主張其負債超過資產甚多，雖
    堪信為真，惟聲請人既無法提出任何資料足資佐證其現存資
    產足以組成破產財團，則其是否確有資產可供清償破產財團
    費用，顯非無疑。
  (二)況依目前破產實務，破產管理人之報酬至少為5 萬元。又聲
    請人自稱其每月應支出必要費用為20,500元。而破產程序必
    須召開債權人會議、出售資產、分配破產財團，通常1 年時
    間尚無法終結，是依司法院頒布之各級法院辦案期限實施要
    點第2 點之規定，破產事件之辦案期限為2 年，縱令本件破
    產程序單純，於1 年內可以完成破產程序，而以1 年計算，
    聲請人所應支出之破產管理人之報酬、其個人之必要生活費
    用等財團費用至少需要296,000 元（計算式：50,000元＋20
    ,500×12 元＝上開金額）。
  (三)準此，本件聲請人名下並無任何資產，有上開所得細表供核
    ，則聲請人既無資產可清償破產財團費用，遑論於清償財團
    債務後，再將剩餘財產分配予其他債權人，苟准予其宣告破
    產，徒增支付破產管理人、監察人之報酬及破產程序所須之
    各項費用，反有害於其債權人之債權原可得受償之部分，顯
    然不能達清理債務，而悖於債權人平等受償之破產制度立法
    目的，徒增程序之浪費，揆諸上揭司法院之解釋及說明，本
    件聲請宣告破產，顯無實益，為無理由，應予駁回。
四、依破產法第5 條、民事訴訟法第95條、第78條，裁定如主文
    。
中　　華　　民　　國　　96　　年　　12　　月　　31　　日
                  民事第二庭    法　官　張金柱
以上正本證明與原本無異。
如對本裁定抗告須於裁定送達後10日內向本院提出抗告狀，並應
繳納抗告費新台幣1,000元。
中　　華　　民　　國　　97　　年　　1 　　月　　3 　　日
                                書記官　黃珮娟
附表
┌──┬─────────────┬─────┬───────┐
│編號│債權人                    │借款方式  │金額（新台幣）│
├──┼─────────────┼─────┼───────┤
│1   │華南商銀(股)              │現金卡    │　112,000元   │
├──┼─────────────┼─────┼───────┤
│2   │台北富邦商銀(股)          │信用貸款  │　161,000元   │
│    │                          ├─────┼───────┤
│    │                          │現金卡    │ 　14,000元   │
├──┼─────────────┼─────┼───────┤
│3   │甲○○○(股)              │信用貸款  │　 59,000元   │
├──┼─────────────┼─────┼───────┤
│4   │中華商銀(股)              │現金卡    │ 　10,000元   │
├──┼─────────────┼─────┼───────┤
│5   │中國信託商銀(股)          │信用貸款  │　227,000元   │
│    │                          ├─────┼───────┤
│    │                          │現金卡    │　165,000元   │
│    │                          ├─────┼───────┤
│    │                          │信用卡    │　244,602元   │
├──┼─────────────┼─────┼───────┤
│6   │香港商香港上海匯豐銀(股)  │信用貸款  │　361,000元   │
│    │                          ├─────┼───────┤
│    │                          │信用卡    │ 　16,584元   │
├──┼─────────────┼─────┼───────┤
│7   │國泰世華商銀(股)          │信用貸款  │ 　56,000元   │
├──┼─────────────┼─────┼───────┤
│8   │丙○○○(股)              │現金卡    │ 　23,000元   │
├──┼─────────────┼─────┼───────┤
│9   │聯邦商銀(股)              │信用卡    │ 　72,647元   │
├──┼─────────────┼─────┼───────┤
│10  │日盛國際商銀(股)          │同上      │ 　39,493元   │
├──┼─────────────┼─────┼───────┤
│11  │丁○○○(股)              │同上      │ 　21,907元   │
├──┼─────────────┼─────┼───────┤
│12  │永豐信用卡(股)            │同上      │ 　90,791元   │
├──┴─────────────┴─────┼───────┤
│合計                                        │1,674,024元   │
└──────────────────────┴───────┘
